【裁判字號】    97,訴,1572
【裁判日期】    980304
【裁判案由】    違反槍砲彈藥刀械管制條例
【裁判全文】
臺灣高雄地方法院刑事判決              97年度訴字第1572號
公  訴  人  臺灣高雄地方法院檢察署檢察官
被      告  甲○○
                    （現另案於台灣高雄第二監獄執行中）
指定辯護人  本院公設辯護人 蘇鴻吉
上列被告因違反槍砲彈藥刀械管制條例案件，經檢察官提起公訴
（97年度偵字第14879號），本院判決如下：
    主  文
甲○○未經許可，寄藏可發射子彈具有殺傷力之土造霰彈槍，處
有期徒刑參年，併科罰金新臺幣拾貳萬元，罰金如易服勞役，以
新臺幣貳仟元折算壹日，扣案如附表一編號1 所示土造霰彈槍壹
枝、編號2 所示制式霰彈拾玖顆均沒收；又未經許可，持有空氣
槍，處有期徒刑壹年陸月，併科罰金新臺幣陸萬元，罰金如易服
勞役，以新臺幣貳仟元折算壹日，扣案如附表二所示之物均沒收
。應執行有期徒刑肆年，併科罰金新臺幣拾伍萬元，罰金如易服
勞役，以新臺幣貳仟元折算壹日，扣案如附表一編號1 所示土造
霰彈槍壹枝、編號2 所示制式霰彈拾玖顆及附表二所示之物均沒
收。
    事  實
一、甲○○明知可發射子彈具有殺傷力之土造霰彈槍及制式霰彈
    ，為槍砲彈藥刀械管制條例所管制之違禁物，未經主管機關
    許可，不得持有、寄藏，竟基於寄藏具有殺傷力槍枝、彈藥
    之犯意，於民國93年6 月間某日，在屏東縣枋寮鄉某處，收
    受姓名年籍均不詳綽號「阿義」成年男子交付委託其保管如
    附表一編號1 所示之具殺傷力土造霰彈槍1 枝（槍枝管制編
    號：0000000000）及編號2 所示之具殺傷力制式霰彈27顆及
    不具殺傷力之霰彈1 顆共28顆（採樣9 顆以試射法試射，其
    中8 顆，可供擊發而具殺傷力，業已試射擊發滅失；其中1
    顆，雖可擊發，認不具殺傷力），未經許可而寄藏其位於屏
    東縣枋寮鄉某處。
二、甲○○復另行起意，明知具有殺傷力之空氣槍，為槍砲彈藥
    刀械管制條例所管制之違禁物，未經許可不得持有，竟仍基
    於持有具有殺傷力空氣槍之犯意，於95年間某日，在高雄縣
    岡山鎮某玩具模型店購得附表二編號1 所示空氣長槍1 支（
    槍枝管制編號：0000000000）及編號2 所示瓦斯鋼瓶1 瓶之
    後，未經許可而持有之。嗣於97年5 月29日凌晨3 時許，甲
    ○○駕駛車牌號碼ZA -3727號之自小客車（下稱自小客車）
    ，行經高雄縣燕巢鄉○○路安招國小旁，為警盤查，並發現
    車內後座有附表一及二所示之物，始悉上情。
三、案經高雄縣政府岡山分局報請臺灣高雄地方法院檢察署檢察
    官偵查起訴。
     理  由
一、證據能力部分：
    按被告以外之人於審判外之陳述，雖不符前4 條之規定，而
    經當事人於審判程序同意作為證據，法院審酌該言詞陳述或
    書面陳述作成時之情況，認為適當者，亦得作為證據，刑事
    訴訟法第159 條之5 第1 項定有明文。本件被告、辯護人及
    檢察官對本院所引審判外陳述證據，均同意作為本案證據使
    用，本院審酌各該證據作成之情況，並無不法取供等非任意
    性之事由，認為適當，爰依上開規定作為本案證據使用。
二、認定犯罪事實所憑之證據及理由：
(一)、訊據被告甲○○對於上開時、地，收受「阿義」所寄放附表
    一所示之槍、彈，而寄藏之，以及在高雄縣岡山鎮某玩具模
    型店購得附表二所示之空氣槍及瓦斯鋼瓶，並因駕駛自小客
    車，於上揭時、地，為警盤查，扣得附表一至二所示之物等
    事實，業據其於警詢、偵查及本院審理時均供承不諱，並有
    高雄縣政府警察局岡山分局扣押筆錄、扣押物品目錄表及照
    片10幀在卷可參，復有扣案附表一及二所示之物可憑。而上
    揭扣案槍、彈經送請內政部警政署刑事警察局以檢視法、性
    能檢驗法、試射法、動能測試法鑑定結果，(一)、送鑑雙管霰
    彈槍壹枝（槍枝管制編號0000000000），認係土造霰彈槍，
    擊發功能正常，可供擊發口徑12 GAUGE制式霰彈使用，認具
    殺傷力。(二)、送鑑空氣長槍壹枝（槍枝管制編號0000000000
    ），認係氣體動力式槍枝，以外接高壓鋼瓶內氣體為發射動
    力，經以金屬彈丸測試3 次。其中彈丸（直徑8.Omm 、重量
    2.lg）最大發射速度為138 公尺/ 秒，計算其動能為20焦耳
    ，換算其單位面積動能為39焦耳/ 平方公分。(三)、送鑑霰彈
    貳拾捌顆，認均係口徑12 GAUGE之制式霰彈，採樣9 顆試射
    ：8 顆可擊發，認均具殺傷力；1 顆，無法擊發，認不具殺
    傷力。(四)、送鑑鋼瓶壹瓶，認係外接式高壓氣體鋼瓶，有內
    政部警政署刑事警察局97年7 月16日刑鑑字第097008 7848
    號槍彈鑑定書1 份在卷可憑（詳偵卷第26頁至第31頁）。而
    依據司法院秘書長81年6 月11日秘台廳 (二)字 第0698 5號
    函所釋示，殺傷力之標準為在最具威力之適當距離，以彈丸
    可穿入人體皮肉層之動能為基準，依該槍彈鑑定書所附殺傷
    力之相關數據所載，關於日本科學警察研究所之研究結果，
    彈丸單位面積動能達20焦耳/ 平方公分，則足以穿入人體皮
    肉層；內政部警政署刑事警察局對活豬作射擊測試結果，彈
    丸單位面積動能達24焦耳/ 平方公分，足以穿入豬隻皮肉層
    ；另依美國軍醫總署定義，彈丸撞擊動能達58呎磅（約為78
    .6 焦 耳），則足以使人喪失戰鬥能力。是附表二所示編號
    1 之空氣槍裝填彈丸（直徑8.0mm 、重2.1 公克）測試結果
    ，單位面積動能逾20焦耳/ 平方公分，參諸前揭槍彈鑑定書
    所檢附之殺傷力定義及相關數據，扣案附表二所示空氣槍所
    發射之彈丸確已可穿透人體皮肉層，是被告所持有附表二所
    示之空氣槍，對人體顯具有殺傷力一節，應無疑義。是被告
    自白確與上揭事實相符。
(二)、至被告另辯稱：我當天攜帶扣案槍、彈外出目的，是要報繳
    ，且在員警查獲前，主動告知員警在我的自小客車上有扣案
    之槍、彈，本案符合自首云云。經查，被告於警詢及偵查中
    全然未曾提及查獲員警於發現本案槍、彈前，曾向員警自首
    並報繳其持有之槍、彈之事宜，且被告於本院準備程序中供
    稱：員警在我所駕駛自小客車後座查獲扣案之槍枝前，我並
    未主動告知員警在我的車上有扣案之槍枝云云（詳本院卷2
    第20頁），嗣改稱：我於員警開啟我的車子後座車門前，有
    主動告知員警在我的車子上有扣案之槍、彈，且我當天攜帶
    扣案槍、彈外出目的係要報繳云云（詳本院卷2 第53頁至第
    55 頁） ，其辯解前後不一，顯無可採。參諸被告於警詢中
    自承：「（警方在現場因發現你行跡可疑並對你實施盤查，
    在你所駕駛自小客車車號ZA-3727 號後座，目視發現2 把槍
    械是否實在？）均實在。」、「（你為何會將槍枝放置在車
    上後座？）因我剛好要搬家，所以將該2 把槍枝放於車後座
    。」等語（詳警卷第3 頁至第4 頁）以及卷內所附之高雄縣
    政府警察局岡山分局刑事案件報告書所載：「‧‧‧警方攔
    檢盤查時，目視發現車內後座放置改造霰彈槍1 把、改造瓦
    斯槍1 把、霰彈槍子彈28發、瓦斯鋼瓶1 支、鋼珠1 小包等
    語（詳偵卷第1 頁）。佐以卷內查獲之照示所示，扣案之槍
    枝確係放置於後座，且佔滿整個後座，而被告車子停放位置
    旁有路燈（詳警卷22頁），則員警於盤查時，自可以目視之
    方式，透過被告車子後座之窗戶，得知被告將扣案之槍、彈
    放置後座內，堪認本件查獲過程係因員警因發現被告行跡可
    疑實施盤查後，以目視之方式發現被告車子後座內有扣案之
    槍枝無訛。則被告於員警發現槍、彈前，並無自首及報繳其
    持有之槍、彈，其上開所辯，殊非可採。綜上所述，本件事
    證明確，被告犯行堪予認定，應依法論科。
三、論罪科刑
(一)、查槍砲彈藥刀械管制條例雖於94年1 月26日修正公布、同月
    28日施行，另刑法部分條文於94年2 月2 日修正公布，95年
    7 月1 日施行。然按寄藏與持有槍砲，均係將物置於自己實
    力支配之下，僅寄藏必先有他人之持有行為，而後始為之受
    寄代藏而已，故寄藏之受人委託代為保管，其保管之本身所
    為之持有，既係寄藏之當然結果，法律上自宜僅就寄藏行為
    為包括之評價，不應另就持有予以論罪。又寄藏手槍之罪雖
    屬即成犯，但其寄藏後之持有行為，須至其寄藏行為終了之
    後始結束，故其因寄藏而持有手槍之行為，仍屬持有行為之
    繼續，而非寄藏狀態之繼續（最高法院74年台上字第3400號
    判例、92年度台上字第6158號判決意旨參照）。次按持有係
    受寄之當然結果，雖不應另就持有予以論罪，然未經許可持
    有手槍，其持有之繼續，為行為之繼續，即一經持有手槍，
    罪已成立，但其完結須繼續至持有行為終了時為止，故犯罪
    成立後之繼續持有，乃犯罪行為之繼續，而非犯罪狀態之繼
    續，於其終止持有之前，犯罪行為仍在繼續實施之中，其間
    法律縱有變更，但其行為既繼續實施至新法施行以後，自無
    行為後法律變更，應為新舊法比較之問題，而應適用其行為
    終止時之現行條例論處（最高法院89年度臺非字第186 號判
    決意旨參照）。查本件被告雖自93年6 月底某日，即受「阿
    義」之託代為藏放附表一所示之槍、彈，以及於95年間某日
    起即持有附表二所示之空氣槍，然未經許可持有槍、彈之行
    為，既屬繼續犯，有如前述，則被告未經許可持有槍、彈之
    行為，應至97年5 月29日凌晨3 時許為警查獲時，犯行始為
    終止，是其所為，自應逕予適用其行為終止時之現行槍砲彈
    藥刀械管制條例及刑法論處，而無比較新舊法之問題。
(二)、核被告就犯罪事實一、所為，係犯槍砲彈藥刀械管制條例第
    8 條第4 項未經許可寄藏可發射子彈具有殺傷力之土造霰彈
    槍罪、同條例第12條第4 項未經許可寄藏可擊發具殺傷力之
    子彈罪。被告寄藏、持有前開槍枝、子彈，持有係受寄之當
    然結果，應僅就寄藏之行為包括評價，不另論以持有罪；就
    犯罪事實二、所為，係犯槍砲彈藥刀械管制條例第8 條第4
    項之未經許可持有空氣槍罪。被告就犯罪事實一、部分，被
    告以一寄藏行為，同時觸犯未經許可寄藏具殺傷力土造霰彈
    槍、子彈罪，係一行為觸犯數罪名，為想像競合犯，應依刑
    法第55條規定，從一重之未經許可寄藏可發射子彈具有殺傷
    力之土造霰彈槍罪處斷。被告先後所犯上開2 罪，犯意各別
    ，行為互殊，應予分論併罰。又被告未經許可持有附表二所
    示之空氣槍之行為固無足取，惟其僅因一時失慮而持有槍枝
    ，並無證據可認另有供不當使用之動機抑或進而持槍另犯他
    罪，且附表一所示之空氣槍雖具有殺傷力，然係以高壓氣體
    鋼瓶為發射動力，試射動能最高為20焦耳，換算單位面積動
    能為39焦耳/ 平方公分，業如前述，相較於使用具有彈頭、
    彈殼、火藥之子彈的改造槍枝而言，其殺傷力與威脅性顯然
    較低，亦未衍生實害，本院審酌上情，認如科以最低法定本
    刑3 年有期徒刑，實屬過重，情輕法重，衡情不無可憫，爰
    就被告未經許可持有空氣槍之部分，依刑法第59條規定減輕
    其刑。爰審酌具有殺傷力之改造槍枝及子彈均係屬高度危險
    之物品，非經主管機關許可，當不得擅自持有或受託藏放，
    被告漠視法令，持有扣案之槍枝及子彈，對社會治安、秩序
    潛有相當程度之危害，惟念及並未用以犯案，未發生具體損
    害，以及其犯罪之手段、所生危害等一切情狀，分別量處如
    主文所示之刑，並諭知罰金易服勞役之折算標準，及定其應
    執行之刑暨就應執行之罰金部分諭知易服勞役之折算標準，
    以示懲戒。扣案如附表一編號1 土造霰彈槍（槍枝管制編號
    ：0000000000）、編號2 具殺傷力之12 GAUGE制式霰彈19顆
    ，均屬違禁物，均應依刑法第38條第1 項第1 款之規定予以
    宣告沒收（其餘扣案具殺傷力之12GAUG E制式霰彈8 顆，經
    送鑑定試射，均已失其子彈之功能及結構，爰不予宣告沒收
    ，另扣案不具殺傷力之制式霰彈1 顆，經實際試射後，亦認
    不具殺傷力，亦不為沒收之諭知）。另扣案附表二編號1 所
    示具有殺傷力空氣槍1 支（槍枝管制編號00 00000000 號）
    ，為違禁物，應依刑法第38條第1 項第1 款規定宣告沒收；
    另扣案附表二編號2 所示之瓦斯鋼瓶1 支、編號3 所示之鋼
    珠9 顆，均係被告所有，供扣案空氣槍使用，業據被告供承
    在卷，顯係被告所有供上開空氣槍擊發以造成殺傷力之物，
    均屬供犯罪所用之物，均應依刑法第38條第1 項第2 款之規
    定併予宣告沒收。
四、不另為無罪諭知部分
    公訴意旨另以：被告甲○○於93年6 月間某日，在屏東縣枋
    寮鄉某處，收受「阿義」交付委託其保管霰彈1 顆（扣除本
    件已論罪科刑部分），而寄藏其位於屏東縣枋寮鄉某處，因
    認被告甲○○此部分亦成立槍砲彈藥刀械管制條例第12條第
    4 項罪嫌等語。查本案扣案之霰彈28顆，其中1 顆經實際試
    射，認無法擊發，不具殺傷力，有內政部警政署刑事警察局
    97 年7月16日刑鑑字第097008 7848 號槍彈鑑定書1 份在卷
    可憑，則該扣案之霰彈1 顆，顯非屬於槍砲彈藥刀械管制條
    例規定之管制物品。惟公訴意旨認此部分如成立犯罪，即與
    本院論罪科刑之未經許可寄藏可發射子彈具有殺傷力之土造
    霰彈槍罪，具有想像競合犯之裁判上一罪關係，爰不另為無
    罪之諭知，併此敘明。
據上論斷，應依刑事訴訟法第299 條第1 項前段，槍砲彈藥刀械
管制條例第8 條第4 項、第12條第4 項，刑法第11條前段、第55
條、第59條、第38條第1 項第1 款、第2 款、第42條第3 項、第
51 條 第5 款、第7 款，判決如主文。
本案經檢察官周天畏到庭執行職務。
中    華    民    國    98    年    3     月    4     日
                刑事第十六庭  審判長法  官  李代昌
                                    法  官  周宛瑩
                                    法  官  文昌
以上正本證明與原本無異。
如不服本判決應於收受本判決後10日內向本院提出上訴書狀，並
應敘述具體理由，如未敘述上訴理由者，應於上訴期間屆滿後20
日內補提理由書狀於本院（均須按他造當事人之人數附繕本）「
切勿逕送上級法院」。
中    華    民    國    98    年    3     月    11    日
                                    書記官  紀龍年
 附表一：
┌──┬─────────┬───────────────────┬────────┐
│編號│扣案物品及數量    │    鑑  定  結  果                    │ 備   註        │
├──┼─────────┼───────────────────┼────────┤
│1   │雙管霰彈槍壹枝 (槍│認係土造霰彈槍，擊發功能正常，可供擊發│係為違禁物，應  │
│    │枝管制編號00000000│口徑12 GAUGE制式霰彈使用，認具殺傷力  │依刑法第38條第  │
│    │18)               │                                      │1 項第1 款規定  │
│    │                  │                                      │宣告沒收。      │
├──┼─────────┼───────────────────┼────────┤
│2   │霰彈貳拾捌顆      │認均係口徑12GAUGE 之制式霰彈，採樣9顆 │經試射9 顆，其餘│
│    │                  │試射：                                │19顆，係違禁物，│
│    │                  │(1)其中8顆，可擊發，認均具殺傷力。     │應依刑法第38條第│
│    │                  │(2)其中1顆，無法擊發，認不具殺傷力。   │1 項第1 款規定予│
│    │                  │                                      │以沒收 (其中經試│
│    │                  │                                      │射之8 顆既因鑑驗│
│    │                  │                                      │試射完畢而滅失，│
│    │                  │                                      │毋庸併宣告沒收）│
│    │                  │                                      │。              │
│    │                  │                                      │                │
└──┴─────────┴───────────────────┴────────┘
附表二：
┌──┬─────────┬───────────────────┬────────┐
│編號│扣案物品及數量    │    鑑  定  結  果                    │備註            │
├──┼─────────┼───────────────────┼────────┤
│1   │空氣長槍壹枝 (槍枝│認係氣體動力式槍枝，以外接高壓鋼瓶內氣│係為違禁物，應依│
│    │管制編號0000000000│體為發射動力，經以金屬彈丸測試3 次。其│刑法第38條第1 項│
│    │)                 │中彈丸（直徑8. Omm、重量2.lg）最大發射│第1 款規定宣告沒│
│    │                  │速度為138 公尺/ 秒，計算其動能為20焦耳│收。            │
│    │                  │，換算其單位面積動能為39焦耳/ 平方公分│                │
├──┼─────────┼───────────────────┼────────┤
│2   │瓦斯鋼瓶1支       │                                      │為被告所有供空氣│
│    │                  │                                      │手槍擊發所用之物│
│    │                  │                                      │，應依刑法第38條│
│    │                  │                                      │第1 項第2 款規定│
│    │                  │                                      │予以沒收        │
│    │                  │                                      │                │
├──┼─────────┼───────────────────┼────────┤
│3   │鋼珠9 顆          │                                      │為被告所有供空氣│
│    │                  │                                      │手槍擊發所用之物│
│    │                  │                                      │，應依刑法第38條│
│    │                  │                                      │第1 項第2 款規定│
│    │                  │                                      │予以沒收        │
└──┴─────────┴───────────────────┴────────┘
附錄：本判決論罪科法條：
槍砲彈藥刀械管制條例第8條
未經許可，製造、販賣或運輸鋼筆槍、瓦斯槍、麻醉槍、獵槍、
空氣槍或第4條第1項第1款所定其他可發射金屬或子彈具有殺傷
力之各式槍砲者，處無期徒刑或5年以上有期徒刑，併科新臺幣1
千萬元以下罰金。
未經許可，轉讓、出租或出借前項所列槍枝者，處5年以上有期
徒刑，併科新臺幣1千萬元以下罰金。
意圖供自己或他人犯罪之用，而犯前2項之罪者，處無期徒刑或7
年以上有期徒刑，併科新臺幣1千萬元以下罰金。
未經許可，持有、寄藏或意圖販賣而陳列第1項所列槍枝者，處3
年以上10年以下有期徒刑，併科新臺幣700萬元以下罰金。
第 1 項至第 3 項之未遂犯罰之。
槍砲彈藥刀械管制條例第12條
未經許可，製造、販賣或運輸子彈者，處1年以上7年以下有期徒
刑，併科新台幣500萬元以下罰金。
未經許可，轉讓、出租或出借子彈者，處6月以上5年以下有期徒
刑，併科新台幣300萬元以下罰金。
意圖供自己或他人犯罪之用，而犯前二項之罪者，處3年以上10
年以下有期徒刑，併科新台幣700萬元以下罰金。
未經許可，持有、寄藏或意圖販賣而陳列子彈者，處5年以下有
期徒刑，併科新台幣300萬元以下罰金。
第 1 項至第 3 項之未遂犯罰之。


司法院資訊處製作；財團法人民間司法改革基金會備份。
